【裁判字號】    99,簡上,75
【裁判日期】    990428
【裁判案由】    詐欺
【裁判全文】
臺灣臺南地方法院刑事判決              99年度簡上字第75號
上  訴  人  臺灣臺南地方法院檢察署檢察官
被      告  庚○○
上列上訴人因詐欺案件， 不服本院99年度簡字第141號中華民國
99年1月15日第一審判決（聲請簡易判決處刑案號：98年度偵字1
4546號、第16938號、第17233號、98年度偵緝字第1388號），提
起上訴，及檢察官函請併辦審理（臺灣臺南地方法院檢察署99年
度偵字第2172號、99年度偵字第2945號、臺灣宜蘭地方法院檢察
署99年度偵字第417號）， 被告就犯罪事實為有罪之陳述，本院
管轄之第二審合議庭裁定進行簡式審判程序，判決如下：
    主  文
原判決撤銷。
庚○○幫助共同意圖為自己不法之所有，以詐術使人將本人之物
交付，處有期徒刑參月，如易科罰金，以新臺幣壹仟元折算壹日
。
    事  實
一、庚○○可預見若提供金融帳戶存摺、提款卡、密碼與他人使
    用，可能幫助不詳詐欺集團用以隱匿財產犯罪所得，竟不違
    其本意，仍基於幫助他人詐欺取財之不確定故意，於民國九
    十八年八月中旬某日，在臺南市○○路陸橋附近，將其所申
    請開設之合作金庫銀行永康分行帳戶（帳號：000000
    0000000號，下稱合作金庫銀行帳戶）、聯邦商業銀
    行帳戶（帳號：000000000000號，下稱聯邦銀
    行帳戶）及國泰世華商業銀行東臺南分行帳戶（帳號：00
    0000000000號，下稱國泰世華銀行帳戶）之帳戶
    存摺、提款卡及密碼交付與姓名年籍均不詳之成年男子使用
    ，共計得款新臺幣（下同）二千元，嗣該成年男子取得上開
    帳戶後，即與詐騙集團成員共同基於意圖為自己不法所有之
    犯意聯絡，於如附表所示之時間，以如附表所示之方法詐騙
    戊○○、己○○、乙○○、癸○○、丁○○、辛○○、丙○○、甲○○、子○○等人，致戊○○、己○○、乙○○、癸○○、丁○○、辛○○、丙○○、甲○○、子○○等人因而
    陷於錯誤，依詐騙集團之指示，將如附表所示之金額分別匯
    入上開合作金庫銀行、聯邦銀行及國泰世華銀行帳戶內，再
    由該詐騙集團成員提領花用。嗣經戊○○等人發覺受騙後報
    警處理，經警依戊○○等人所提供之上開帳號而循線查獲上
    情。
二、案經告訴人戊○○訴由臺南市警察局第五分局、告訴人甲○○訴由臺中縣警察局霧峰分局、臺北縣政府警察局中和第一
    分局、南投縣政府警察局埔里分局報告臺灣臺南地方法院檢
    察署檢察官、臺北市政府警察局內湖分局報告臺灣士林地方
    法院檢察署呈請臺灣高等法院檢察署令轉臺灣臺南地方法院
    檢察署檢察官偵查後聲請簡易判決處刑，及臺南市警察局第
    三分局報告臺灣臺南地方法院檢察署檢察官函請併辦審理，
    暨臺中縣警察局豐原分局報告臺灣宜蘭地方法院檢察署檢察
    官函請併辦審理。
    理  由
一、上揭犯罪事實，業據被告庚○○於本院審理時坦承不諱，核
    與被害人戊○○、己○○、乙○○、癸○○、丁○○、辛○○、丙○○、子○○等人於警詢，及被害人甲○○於警詢及
    偵查中指述之情節相符，復有上開合作金庫銀行、聯邦銀行
    及國泰世華銀行帳戶開戶資料各一份、聯邦銀行未登摺帳項
    查詢清單一份、國泰世華銀行帳戶交易明細查詢一份、合作
    金庫銀行分戶交易明細表一份、合作金庫商業銀行永康分行
    九十八年九月十五日合金永康存字第０九八００三七六三號
    函檢送之分戶交易明細表一份、被害人戊○○匯款之客戶交
    易明細表三紙、被害人己○○匯款之國泰世華銀行存款憑證
    客戶收執聯二紙、被害人乙○○匯款之ＷＥＢ－ＡＴＭ交易
    明細查詢一紙、被害人丁○○匯款之臺灣銀行網路銀行匯款
    明細一紙、被害人癸○○匯款之合作金庫銀行自動櫃員機交
    易明細表一紙、被害人甲○○匯款之中國信託銀行自動櫃員
    機交易明細表一紙、被害人子○○匯款之中國信託銀行自動
    櫃員機交易明細表一紙、被害人丑○○匯款之合作金庫存款
    憑條一紙及奇摩拍賣網站資料多紙附卷（詳臺南市警察局第
    五分局警卷第七頁至第十二頁；臺南市警察局第三分局警卷
    第十四頁、第二二頁至第二五頁；南投縣警察局埔里分局警
    卷第八頁至第十二頁；臺中縣警察局霧峰分局警卷第九頁、
    第三一頁、第三二頁、第四九頁、第五八頁、第六八頁至七
    一頁；臺灣士林地方法院檢察署九十八年度偵字第一四四五
    ０號偵查卷第二七頁至第三九頁；臺中縣警察局豐原分局警
    卷第六頁至第十頁）。又按一般人皆可以自己名義在任何銀
    行或金融機關設立帳戶，作為提、存款項之用，倘非涉及不
    法情事，自無向不特定人收取之理，況被告對於收取金融帳
    戶者之年籍資料及所營事業均無所知，即逕行交付其金融帳
    戶與該人，顯與常情相悖。再者，現今社會無論係平面或電
    子媒體，均經常報導犯罪手法如樂透、退稅、網路拍賣、抽
    中彩金、誤設分期付款、身分證件遭盜用涉及犯罪等詐欺取
    財集團，常以收受人頭帳戶作為詐欺取財犯罪工具之事實，
    衡情，被告顯有容認向其收受金融帳戶之姓名年籍不詳之成
    年男子等組成之詐欺取財集團，利用其帳戶作為詐欺取財犯
    罪之用，而不違背其本意之不確定故意。綜上所查，被告自
    白核與事實相符，本件事證明確，被告犯行洵堪認定。
二、按刑法上之幫助犯，係對於犯罪與正犯有共同之認識，而以
    幫助之意思，對於正犯資以助力，而未參與實施犯罪之行為
    者而言（最高法院七十五年度台上字第一五０九號、八十八
    年度台上字第一二七０號等判決意旨參照）。幫助犯僅係對
    於犯罪構成要件以外行為為加工，並無共同犯罪之意思，不
    適用責任共同原則（最高法院八十九年度台上字第六九四六
    號判決要旨參照）。是如未參與實施犯罪構成要件之行為，
    而係出於幫助之意思提供助力，且係出於幫助之意思提供助
    力，即屬幫助犯，而非共同正犯。本件被告除提供上開帳戶
    存摺、提款卡及密碼外，既無事證足資證明其與該集團成員
    所實施之詐欺行為間有何犯意聯絡、行為分擔，自不足以認
    定與該集團成員共同犯詐欺取財罪。查向被告收受上開金融
    帳戶存摺、提款卡及密碼之姓名年籍不詳之成年男子所組成
    之詐欺取財集團，以如附表所示之詐欺手法，向被害人戊○○、己○○、乙○○、癸○○、丁○○、辛○○、丙○○、
    甲○○、子○○等人詐取匯款，所為係犯刑法第三百三十九
    條第一項之詐欺取財罪。該姓名年籍不詳之成年人所組成之
    詐欺集團成員間，就上開詐欺取財犯行，有犯意聯絡及行為
    分擔，均為共同正犯。故核被告所為，係犯刑法第三十條第
    一項前段、第三百三十九條第一項幫助詐欺取財罪，爰依刑
    法第三十條第二項之規定，按正犯之刑減輕之。被告於同一
    時地提供其所有之前揭帳戶供他人作為詐欺取財犯罪使用，
    係一行為同時觸犯幫助詐欺取財罪，為想像競合犯，應依刑
    法第五十五條規定，從一重幫助詐欺取財罪處斷。另檢察官
    就犯罪事實一部起訴者，其效力及於全部，刑事訴訟法第二
    百六十七條定有明文。本件檢察官聲請簡易判決處刑之犯罪
    事實雖未敘被告於九十八年八月中旬某日，在臺南市○○路
    陸橋附近，尚將其所申請開設之上開國泰世華銀行帳戶存摺
    、提款卡及密碼交付與姓名年籍均不詳之成年男子使用，並
    幫助該成年男子及其所屬詐騙集團，於如附表編號二、五所
    示之時間，以如附表編號二、五所示之詐騙手法，詐取被害
    人己○○、丑○○財物之詐欺取財犯行，然該部分事實與檢
    察官聲請簡易判決處刑有罪之犯罪事實既有想像競合犯裁判
    上之一罪關係，應為起訴效力所及，復經檢察官函請併辦審
    理（臺灣臺南地方法院檢察署九十九年度偵字第二一七二號
    及臺灣宜蘭地方法院檢察署九十九年度偵字第四一七號），
    基於審判不可分原則，本院自應併予審理。至臺灣臺南地方
    法院檢察署另函請併辦審理（九十九年度偵字第二九四五號
    ）之如附表編號九被害人甲○○遭詐欺取財部分，業經檢察
    官聲請以簡易判決處刑，並經原審判決在案，附此敘明。
三、原審以被告罪證明確，予以論罪科刑，並對被告量處有期徒
    刑二月，如易科罰金，以新臺幣壹仟元折算壹日，固非無見
    。惟查：被告於九十八年八月中旬某日，在臺南市○○路陸
    橋附近，尚將其所申請開設之上開國泰世華銀行帳戶存摺、
    提款卡及密碼交付與姓名年籍均不詳之成年男子使用，並幫
    助該成年男子及其所屬詐騙集團，於如附表編號二、五所示
    之時間，以如附表編號二、五所示之詐騙手法，詐取被害人
    己○○、丑○○之詐欺取財犯行，與前開經檢察官聲請以簡
    易判決處刑有罪部分，具有想像競合犯裁判上一罪之關係，
    原審未及審酌，尚有未合。檢察官上訴意旨以原審未及審酌
    被告尚涉犯上揭幫助詐欺犯行，而指摘原判決不當，為有理
    由，應由本院予以撤銷改判。爰審酌被告之品性、智識程度
    、生活狀況、犯罪手段，所為幫助犯行助長不法詐欺取財犯
    罪之氣焰，為害忠厚之社會大眾及金融經濟，並增加查緝詐
    欺犯罪之困難，對於社會治安所生損害非輕，且迄未與被害
    人戊○○、己○○、乙○○、癸○○、丁○○、辛○○、丙○○、甲○○、子○○等人達成和解賠償損害，幫助詐欺取
    財所得之金額非鉅，以及犯罪後坦承犯行等一切情狀，量處
    如主文所示之刑，並諭知易科罰金之折算標準，以示懲儆。
據上論斷，應依刑事訴訟法第四百五十五條之一第一項、第三項
、第三百六十九條第一項前段、第三百六十四條、第二百七十三
條一之第一項、第二百九十九條第一項前段，刑法第二十八條、
第三百三十九條第一項、第三十條第一項前段、第二項、第五十
五條、第四十一條第一項前段，刑法施行法第一條之，判決如主
文。
本案經檢察官壬○○到庭執行職務。
中    華    民    國    99  年     4     月     28    日
                  刑事第十四庭  審判長法  官  陳金虎
                                      法  官  孫淑玉
                                      法  官  周紹武
以上正本證明與原本無異。
本件不得上訴。
                                      書記官  蕭伊舒
中    華    民    國    99    年    4     月    28    日
附錄本案論罪科刑法條全文：
中華民國刑法第三百三十九條：
意圖為自己或第三人不法之所有，以詐術使人將本人或第三人之
物交付者，處五年以下有期徒刑、拘役或科或併科一千元以下罰
金。
以前項方法得財產上不法之利益或使第三人得之者，亦同。
前二項之未遂犯罰之。
附表：
   ┌──┬────┬─────┬──────┬──────┐
   │編號│被害人  │匯款時間  │詐騙時間及手│ 匯款之金額 │
   │    │        │          │法          │            │
   ├──┼────┼─────┼──────┼──────┤
   │ 一 │戊○○  │九十八年八│九十八年八月│九萬三千元、│
   │    │        │月十八日二│十八日，佯稱│一萬三千元、│
   │    │        │十二時四十│戊○○之前在│三千元，均匯│
   │    │        │四分至五十│ＹＡＨＯＯ購│款至聯邦銀行│
   │    │        │分許      │物誤設分期付│帳戶        │
   │    │        │          │款，需前往自│            │
   │    │        │          │動櫃員機操作│            │
   │    │        │          │等語        │            │
   ├──┼────┼─────┼──────┼──────┤
   │ 二 │己○○  │九十八年八│九十八年八月│十一萬五千元│
   │    │        │月十九日十│十九日上午十│、三萬元，均│
   │    │        │四時許、同│時許，謊稱林│匯款至國泰世│
   │    │        │年八月二十│芸婧身分證遭│華銀行帳戶  │
   │    │        │日十時許  │盜用並開設帳│            │
   │    │        │          │戶，須匯款至│            │
   │    │        │          │指定帳戶處理│            │
   │    │        │          │該案件等語  │            │
   ├──┼────┼─────┼──────┼──────┤
   │三  │丁○○  │九十八年八│九十八年八月│一千八百三十│
   │    │        │月二十三日│二十三日，在│元，匯至合作│
   │    │        │十八時許  │奇摩拍賣網站│金庫銀行帳戶│
   │    │        │          │刊登出售玩具│            │
   │    │        │          │之不實訊息，│            │
   │    │        │          │致被害人林育│            │
   │    │        │          │瑩受騙匯款  │            │
   ├──┼────┼─────┼──────┼──────┤
   │ 四 │乙○○  │九十八年八│九十八年八月│一千四百六十│
   │    │        │月二十三日│二十三日，在│元，匯至合作│
   │    │        │二十二時十│奇摩拍賣網站│金庫銀行帳戶│
   │    │        │分許      │刊登出售八仙│            │
   │    │        │          │樂園門票之不│            │
   │    │        │          │實訊息，致被│            │
   │    │        │          │害人乙○○受│            │
   │    │        │          │騙匯款      │            │
   ├──┼────┼─────┼──────┼──────┤
   │ 五 │丑○○  │九十八年八│九十八年八月│四千三百元，│
   │    │        │月二十四日│二十四日，在│匯至合作金庫│
   │    │        │九時四分許│奇摩拍賣網站│銀行帳戶    │
   │    │        │          │刊登出售多功│            │
   │    │        │          │能沙發雙人床│            │
   │    │        │          │之不實訊息，│            │
   │    │        │          │致被害人羅君│            │
   │    │        │          │萍受騙匯款  │            │
   ├──┼────┼─────┼──────┼──────┤
   │六  │辛○○  │九十八年八│九十八年八月│九千六百二十│
   │    │        │月二十四日│二十四日，在│元，匯至合作│
   │    │        │十二時六分│奇摩拍賣網站│金庫銀行帳戶│
   │    │        │許        │刊登出售行動│            │
   │    │        │          │電腦之不實訊│            │
   │    │        │          │息，致被害人│            │
   │    │        │          │辛○○受騙匯│            │
   │    │        │          │款          │            │
   ├──┼────┼─────┼──────┼──────┤
   │七  │丙○○  │九十八年八│九十八年八月│四千七百元，│
   │    │        │月二十四日│二十四日，在│匯至合作金庫│
   │    │        │十三時許  │網站刊登出售│銀行帳戶    │
   │    │        │          │小冰箱之不實│            │
   │    │        │          │訊息，致被害│            │
   │    │        │          │人丙○○受騙│            │
   │    │        │          │匯款。      │            │
   ├──┼────┼─────┼──────┼──────┤
   │八  │癸○○  │九十八年八│九十八年八月│二千一百元，│
   │    │        │月二十四日│二十四日，在│匯至合作金庫│
   │    │        │十四時十五│奇摩拍賣網站│銀行帳戶    │
   │    │        │分許      │刊登出售三益│            │
   │    │        │          │菌之不實訊息│            │
   │    │        │          │，致被害人陳│            │
   │    │        │          │沚瑄受騙匯款│            │
   ├──┼────┼─────┼──────┼──────┤
   │九  │甲○○  │九十八年八│九十八年八月│九百三十元，│
   │    │        │月二十四日│二十四日，在│匯至合作金庫│
   │    │        │十五時二十│奇摩拍賣網站│銀行帳戶    │
   │    │        │一分許    │刊登出售西堤│            │
   │    │        │          │牛排餐卷之不│            │
   │    │        │          │實訊息，致被│            │
   │    │        │          │害人甲○○受│            │
   │    │        │          │騙匯款      │            │
   ├──┼────┼─────┼──────┼──────┤
   │十  │子○○  │九十八年八│九十八年八月│一千六百四十│
   │    │        │月二十四日│二十四日，在│元，匯至合作│
   │    │        │十七時三十│奇摩拍賣網站│金庫銀行帳戶│
   │    │        │四分許    │刊登出售物品│            │
   │    │        │          │之不實訊息，│            │
   │    │        │          │致被害人董佳│            │
   │    │        │          │宛受騙匯款  │            │
   └──┴────┴─────┴──────┴──────┘

司法院資訊處製作；財團法人民間司法改革基金會備份。
